【裁判字號】    98,交上易,120
【裁判日期】    990205
【裁判案由】    業務過失傷害
【裁判全文】
臺灣高等法院高雄分院刑事判決       98年度交上易字第120號
上  訴  人  臺灣高雄地方法院檢察署檢察官
被      告  甲○○
上列上訴人因被告業務過失傷害案件，不服臺灣高雄地方法院98
年度交訴字第64號中華民國98年10月29日第一審判決（起訴案號
：臺灣高雄地方法院檢察署98年度偵字第2266號），提起上訴，
本院依簡式審判程序判決如下：
    主  文
原判決關於過失傷害部分撤銷。
甲○○犯過失傷害罪，處有期徒刑伍月，如易科罰金，以新臺幣
壹仟伍佰元折算壹日。
    事  實
一、甲○○為捷航科技工程股份有限公司（下稱捷航公司）工程
    師，於民國97年12月13日20時50分許假日非上班時間，無駕
    駛執照而駕駛車號YX-2632 號自小客車（登記為甲○○所有
    ），沿高雄市○○區○○路由南向北方向行駛，行經藍昌路
    與惠民路口時，應遵守交通號誌之指示，遇紅燈時應禁止通
    行，不得超越停止線或進入路口，而依當時天候晴、夜間有
    照明、柏油路面乾燥無缺陷、亦無障礙物、視距良好，並無
    不能注意之情事，竟因疲勞駕駛而疏未遵守前述交通安全規
    則冒然闖紅燈，適有乙○○駕駛車號YB-3736 號自小客車附
    載其妻丁○○，沿惠民路由東向西方向行駛欲左轉進入藍昌
    路；及丙○○騎乘車號L9X-908 號重型機車，沿惠民路由西
    向東方向行駛。三車同時行經上開路口，甲○○所駕自小客
    車之左前車身撞及乙○○所駕自小客車之左前車門、及丙○○所騎乘之重型機車，致乙○○受有右肘關節脫臼、前額及
    前胸挫傷、前額擦傷；丁○○受有頸椎外傷併第一椎體骨折
    ；丙○○受有左臉頰輕微擦傷、右側手肘輕微擦傷、右腰側
    酸痛等傷害（丙○○所受傷害之部分未據告訴）。詎甲○○
    明知其駕車肇事致他人受傷，竟基於肇事逃逸之犯意，於停
    車察看後，並未對乙○○、丁○○及丙○○採取救護或其他
    必要措施，旋即將其駕駛之自小客車棄置現場而逃逸( 肇事
    逃逸部分業經原審法院判處罪刑確定) 。嗣員警到場處理，
    依遺置現場之自小客車已可合理懷疑甲○○為肇事者，甲○○始於翌日16時30分前往高雄市政府警察局楠梓分局加昌派
    出所投案。
二、案經乙○○、丁○○訴由高雄市政府警察局楠梓分局報告臺
    灣高雄地方法院檢察署檢察官偵查起訴。
    理  由
一、訊據被告甲○○對於上開事實坦承不諱，核與證人即告訴人
    乙○○、丁○○於警詢中指訴之情節相符，復有乙○○之國
    軍左營總醫院附設民眾診療服務處診斷證明書、丁○○之國
    軍左營總醫院附設民眾診療服務處診斷證明、道路交通事故
    現場圖、道路交通事故調查報告表（一）（二）、高雄市政
    府警察局交通大隊疑似道路交通事故肇事逃逸追查表、高雄
    市政府警察局交通大隊交通事故談話紀錄表、高雄市政府警
    察局舉發違反道路交通管理事件通知單、事故現場照片等附
    卷可稽，足認被告之自白與事實相符堪可採為論罪科刑之依
    據。按駕駛人駕駛汽車，應遵守道路交通標誌、標線、號誌
    之指示，道路交通安全規則第90條定有明文。依上開道路交
    通事故調查報告表之記載，案發時為夜間有照明、天候晴，
    且路面乾燥、無缺陷、無障礙物、視距良好，且依當時客觀
    之情形，並無不能注意之情事，被告卻疏未注意上揭規定，
    駕駛上開自小客車冒然闖紅燈，致乙○○、丁○○受有前揭
    傷害，被告顯有過失，且其過失駕車行為與告訴人等所受傷
    害間，有相當因果關係。綜上所述，本件事證明確，被告犯
    行，洵堪認定。
二、公訴意旨以：被告在捷航公司擔任基地台維修之工作，平素
    須駕車往來於各基地台之間維修及簽到，被告之駕車行為係
    其附隨業務，而認被告係以駕駛為附隨業務之人云云。經查
    ：
  (一)被告係捷航公司工程師，其主要工作係駕駛車輛至高雄市之
    各基地台負責電信工程之維修及監工，為被告所自承，則駕
    駛車輛應係被告之附隨業務，固堪認定。惟97年12月13日（
    星期六），案發當天並非上班日，捷航公司亦無派遣被告加
    班等情，業據被告供述在卷，並經證人即捷航公司工務部門
    主管楊司煌於原審結證屬實。是被告於本案發生之際，其駕
    車之目的僅係單純以車輛為其代步工具，與一般人之駕駛行
    為無異，核與執行業務無關，堪可認定。
  (二)公訴人雖提出告訴人乙○○於98年3 月17日上午11時03分與
    被告之電話通聯錄音光碟及譯文，以證明被告於案發當天係
    因工作之故導致疲勞駕駛等情。該錄音譯文通話內容如下：
      乙○○：上次我問你，你說當天疲勞駕駛都還沒有下班，
              怎麼你們公司都不處理？
      被  告：那說到這個，唉！嚥氣啊！沒有用，說那些沒有
              用，真的。
      乙○○：你們正常都是5點半下班就對了？
      被  告：對，正常都是5 點半下班。
      乙○○：你們是那幾天都加班嗎？
      被  告：我們是15個點，今天下午多5 個點，共20個點，
              要一站一站去跑，公司規定一天要跑完，報告當
              天要出來。
      乙○○：當天的工作要做完就對了。
      被  告：對，當初就講明責任制的啊。
    被告對於上開電話通話內容之真正不爭執，惟辯以：案發時
    ，我於星期五工作一整天，因機台有突發狀況，所以一直工
    作到星期六凌晨4 點多才結束，以致星期六晚上開車打瞌睡
    等語。而依據上開對話內容所示，告訴人乙○○係以誘導之
    方式詢問被告是否為疲勞駕駛，被告回答時雖未否認，但亦
    未承認，被告回答「沒有用，說那些沒有用」等語，其真意
    如何，尚屬不明，被告是否真正瞭解告訴人問話之內容後予
    以回應？抑或係敷衍虛應？非無疑問。又告訴人乙○○詢問
    被告「你們是那幾天都加班嗎？」時，被告答稱：「我們是
    15 個 點，今天下午多5 個點，共20個點，要一站一站去跑
    ，公司規定一天要跑完，報告當天要出來。」，其所稱「今
    天下午」如何如何，究竟係指通話當天即98年3 月17日之情
    形，或係案發當日之工作狀態，仍有疑義。上開通話內容尚
    不足以明確證明被告係於執行業務中肇事，此外，並無其他
    積極證據足以證明被告係因執行業務而車禍肇事，則公訴意
    旨認被告係因執行業務犯過失傷害罪，容有誤會。
三、核被告所為，係犯刑法第284 條第1 項前段之過失傷害罪。
    公訴人認被告係犯同法第284 條第2 項前段之業務過失傷害
    罪，容有誤會，惟起訴之基本社會事實同一，爰依法變更起
    訴法條。又被告一過失行為，侵害告訴人乙○○、丁○○二
    人之身體健康法益，係一行為而觸犯數罪名之同種想像競合
    犯，應依刑法第55條規定，從一重處斷。又被告於肇事時並
    無自小客車駕駛執照，業經其供承無誤，並有舉發違反道路
    交通管理事件通知單附卷可稽。被告無駕駛執照駕車，因而
    致人受傷，依法應負本件過失傷害刑責，應依道路交通管理
    處罰條例第86條第1 項規定加重其刑。
四、被告過失傷害犯行，事證明確，原審據以論處被告罪刑，固
    非無見。惟查：被告無照駕駛、闖紅燈致肇事，違規情節甚
    重，且犯後未賠償告訴人損害，原判決僅量處拘役50日，量
    刑過輕，顯有未當。檢察官上訴意旨認原判決未論以刑法第
    284 條第2 項前段之業務過失傷害罪，適用法則不當云云，
    雖屬無據，惟檢察官上訴意旨指摘原判決量刑過輕，則為有
    理由，自應由本院將原判決關於過失傷害部分撤銷改判。爰
    審酌被告無照駕駛且闖紅燈致車禍肇事，致告訴人乙○○、
    丁○○受有前揭傷害，過失情節甚重，且於肇事後逃逸，犯
    罪後態度不佳，雖坦承犯行，但迄今未與告訴人乙○○、丁○○達成民事和解等一切情狀，量處如主文第2 項所示之刑
    ，並諭知易科罰金之折算標準，以資警惕。
五、原判決關於被告犯肇事逃逸罪部分，未經上訴，業經原審法
    院判處罪刑確定，本院自不予論述。
據上論斷，應依刑事訴訟法第369 條第1 項前段、第273 條之1
第1 項、第299 條第1 項前段、第300 條，刑法第284 條第1 項
前段、第55條、第41條第1 項前段，刑法施行法第1 條之1 ，道
路交通管理處罰條例第86條第1 項，判決如主文。
本案經檢察官方娜蓉到庭執行職務。
中    華    民    國    99    年    2     月    5     日
                  刑事第九庭    審判長法  官   莊秋桃
                                      法  官   田平安
                                      法  官   范惠瑩
以上正本證明與原本無異。
不得上訴。
中    華    民    國    99    年    2     月    5     日
                                      書記官   戴育婷
附錄本判決論罪科刑之法條：
中華民國刑法第284條
因過失傷害人者，處6 月以下有期徒刑、拘役或5 百元以下罰金
，致重傷者，處1 年以下有期徒刑、拘役或5 百元以下罰金。
從事業務之人，因業務上之過失傷害人者，處 1 年以下有期徒
刑、拘役或1 千元以下罰金，致重傷者，處3 年以下有期徒刑、
拘役或2 千元以下罰金。

司法院資訊處製作；財團法人民間司法改革基金會備份。
